臺灣臺南地方法院刑事判決　　　　　　　95年度訴字第1537號
公　訴　人　臺灣臺南地方法院檢察署檢察官
被　　　告　甲○○
 　　　　　　　　　　　 住臺.
上列被告因毒品危害防制條例案件，經檢察官提起公訴（95年
度營毒偵字344號），本院判決如下：
    主  文
甲○○施用第一級毒品，處有期徒刑壹年。
    事  實
一、甲○○前曾因施用毒品案件，經本院以92年度毒聲字第616
    號裁定送觀察、勒戒後，認無繼續施用毒品傾向，於民國92
    年6 月11日執行完畢出所，並由臺灣臺南地方法院檢察署檢
    察官於同年月12日，以92年度營毒偵字第3 號、47號、59號
    為不起訴處分確定。復因施用第一級毒品案件，經本院以93
    年度訴字第725 號判處有期徒刑8 月，緩刑3 年確定。詎甲
    ○○仍不思戒除毒癮，於觀察勒戒執行完畢釋放後5 年內，
    復基於施用第一級毒品之犯意，於95年8 月19日下午3 時18
    分許，即接受警方採尿時間往前回溯約26小時內之某時，在
    其臺南縣鹽水鎮○○里○○路12號住處，施用第一級毒品海
    洛因1 次。嗣於上開時間因涉犯竊盜罪為警查獲，經其同意
    採集尿液送驗結果呈嗎啡陽性反應而獲悉上情。
二、案經臺南縣警察局新營分局報請臺灣臺南地方法院檢察署檢
    察官偵查起訴。
    理  由
一、按從事業務之人於業務上或通常業務過程所須製作之紀錄文
    書、證明文書，除顯有不可信之情況外，得為證據，刑事訴
    訟法第159 條之4 第2 款定有明文。本件被告甲○○之尿液
    確認報告，係長榮大學從事業務之人依科學方法檢驗尿液後
    ，於業務上所製作之文書，經查並無顯不可信之情況，依上
    開規定，應具有證據能力，先予敘明。
二、訊之被告甲○○矢口否認有施用第一級毒品海洛因犯行，辯
    稱：伊並未施用海洛因，可能是在遊藝場內玩電動時，有人
    將海洛因放在香菸內點火吸食，才會吸到云云。惟查：
(一)、被告於警詢中已承認在其臺南縣鹽水鎮○○里○○路12號住
    處施用第一級毒品海洛因1 次之事實不諱，其為警查獲後所
    採集之尿液，經送請長榮大學以酵素免疫分析法EIA 篩檢，
    再以氣相層析質譜儀法GC/MS 確認結果，嗎啡檢出濃度指數
    高達5147 ng/ml，呈陽性反應，並有採取尿液名冊、尿液編
    號對照表及長榮大學95年8 月30日出具之確認報告各1 紙在
    卷可稽（警卷第9~11頁）。
(二)、按目前常用檢驗尿液是否含有毒品反應之方法，有免疫學分
    析法和層析法兩類，尿液初步檢驗係採用免疫學分析法，惟
    因該法對結構類似之成分可能產生反應，故初步檢驗呈陽性
    反應者，需採用另一種不同分析原理之檢驗方法進行確認。
    大部分地方衛生單位所採用之方法為Toxi-Lab分析法（屬薄
    層層析法），經行政院衛生署認可之檢驗機構則採用氣相層
    析質譜儀（GC/MS） 分析法，以氣相層析質譜儀分析法進行
    確認者，均不致產生偽陽性反應；另依文獻之記載，施用海
    洛因後，24小時內經由尿液排出之量可達使用劑量之80% ，
    施用單一劑量3mg 及6mg 之海洛因，可檢測到總嗎啡（濃度
    高於或等於300ng/ml）之期間，平均分別約可達17小時及26
    小時，有行政院衛生署管制藥品管理局92年6 月20日管檢字
    第0920004713號函及93年8 月10日管檢字第0930007396號函
    可憑。
(三)、另查，施用毒品時，是否因產生二手菸或毒品之蒸氣、粉末
    而污染在旁第三人，或是否可能因而驗出毒品反應，目前尚
    無相關文獻資料可供參考；惟依常理判斷，一般吸入二手菸
    或蒸氣、粉末之影響程度，與空間大小、密閉性、吸入濃度
    多寡及吸入時間長短等因素有關，縱然吸入二手菸或蒸氣、
    粉末之尿液可檢出毒品反應，其濃度亦應遠低於施用者。依
    據Journal of Analytical Toxicology 2001 年第25卷之研
    究報告記載，給予4 位受試者以煙吸方式3.5 至13.9毫克之
    海洛因，於35.5小時至37.3小時後，其尿液中檢出嗎啡（海
    洛因代謝物）之濃度最高至575ng/ml，亦有行政院衛生署管
    制藥品管理局93年12月23日管檢字第0930012204號函可資查
    考。
(四)、本件被告尿液經確認檢驗結果，呈嗎啡陽性反應，檢出濃度
    為5147ng/ml ，高達前項實驗所檢測最高濃度之9 倍，且超
    出標準閾值濃度（300ng/ ml） 甚多，參酌前開專業文獻之
    記載，足可認定被告確係自行施用第一級毒品海洛因無訛，
    其辯稱吸到二手菸云云，核屬卸責之詞，並非可採。
三、被告前曾因施用毒品案件，經本院以92年度毒聲字第616 號
    裁定送觀察、勒戒後，認無繼續施用毒品傾向，於92年6 月
    11日執行完畢出所，並由臺灣臺南地方法院檢察署檢察官於
    同年月12日，以92年度營毒偵字第3 號、47號、59號為不起
    訴處分確定，有臺灣高等法院被告前案紀錄表附卷足憑，被
    告於觀察勒戒執行完畢後5 年內再度施用第一級毒品，事證
    明確，犯行堪以認定，應依法論科。
四、按海洛因為毒品危害防制條例第2 條第2 項第1 款所規定之
    第一級毒品，是核被告所為，係犯同條例第10條第1 項之施
    用第一級毒品罪，其施用毒品期間持有第一級毒品海洛因之
    低度行為，已為施用之高度行為所吸收，不另論罪。茲審酌
    被告前科素行、本件犯罪之動機、目的、施用毒品次數，前
    已因施用毒品案件，經移送觀察、勒戒及判處罪刑確定，仍
    不思戒除毒癮，再度施用，事後又否認犯行，態度不佳，惟
    施用毒品僅屬戕害自身健康之犯罪，並未造成他人明顯危害
    等一切情狀，量處如主文所示之刑。
五、據上論斷，應依刑事訴訟法第299 條第1 項前段，毒品危害
    防制條例第10條第1 項，刑法第11條前段判決如主文。
本案經檢察官乙○○到庭執行職務
中　　華　　民　　國　　96  　年　　 1　　月　　31　　日
　　　　　　　　　刑事第九庭  審判長法　官   楊清安
                                    法  官   朱中和
                                    法  官   卓穎毓
以上正本證明與原本無異。
如不服本判決，應於判決送達後10日內，向本院提出上訴狀（應
附繕本）。
　　　　　　　　　　　　　　      　書記官　方秀貞
中　　華　　民　　國　　96　　年　　 1　　月　　31　　日
附錄論罪法條：
毒品危害防制條例第10條第1項
施用第一級毒品者，處6 月以上5 年以下有期徒刑。
